臺灣臺北地方法院刑事判決　　　　　　 100年度易字第1286號
公　訴　人　臺灣臺北地方法院檢察署檢察官
被　　　告　陳金山
上列被告因竊盜等案件，經檢察官提起公訴（100 年度偵字第88
13、9397號），本院判決如下：
    主  文
陳金山犯竊盜罪，均累犯，分別處如附表所示之刑，如易科罰金
，均以新臺幣壹仟元折算壹日，並依如附表編號一、三所示方式
宣告沒收。應執行有期徒刑壹年肆月，如易科罰金，以新臺幣壹
仟元折算壹日，扣案之鑰匙壹把沒收，並應於刑之執行前令入勞
動場所強制工作年。
    事  實
一、陳金山從民國89年起，即有竊盜前科，除曾經在道路上以自
    備之鑰匙偷取他人機車，更從95年起，經常隨機尋找停放於
    路旁之營業用自小客車並敲破車窗竊取車內金錢，而習慣於
    以財產犯罪獲取財物或利益，又其各次竊盜前案紀錄如下：
    於89年間因犯竊盜罪，經臺灣板橋地方法院以89年度易緝字
    第172 號判處拘役50日確定，經入監與另案所犯偽造文書、
    傷害、妨害兵役治罪條例等罪之執行刑，與先前所犯殺人未
    遂罪之殘刑接續執行，於92年11月14日縮刑期滿執行完畢；
    又於93年間犯竊盜罪，經臺灣板橋地方法院以93年度簡字第
    3286號判決判處有期徒刑4 月確定，經送監執行後，於95年
    1 月3 日縮刑執行完畢；又於95年間犯竊盜罪，經同院以95
    年度易字第1895號判決判處有期徒刑7 月確定，再於95年間
    犯竊盜二罪，經本院以95年度易字第1878號判處有期徒刑4
    月、4 月（並定應執行有期徒刑6 月）確定，再於95年間犯
    竊盜罪，經本院以95年度簡字第3838號判決判處拘役50日確
    定，又因中華民國九十六年罪犯減刑條例施行，上開四罪經
    本院以96年度聲減字第90號裁定減刑為有期徒刑3 月又15日
    、2 月、2 月、拘役25日，有期徒刑部分並定應執行有期徒
    刑7 月確定，其於入監執行後，於96年8 月9 日縮刑期滿執
    行完畢；另於96年間因竊盜案件，經本院以96年度簡字第36
    63號判決判處有期徒刑4 月確定，甫於97年9 月11日縮刑期
    滿執行完畢；復於：97年間，因竊盜案件，經臺灣板橋地
    方法院以97年易字第1701號判決，判處有期徒刑4 月、4 月
    ，應執行有期徒刑6 月，經臺灣高等法院駁回上訴確定，
    又於98年間，因竊盜案件，經臺灣板橋地方法院以98易字第
    1932，判處有期徒刑3 月確定，再於98年間因竊盜案件，
    經臺灣板橋地方法院以98年易字2005號判決判處有期徒刑5
    月、5 月，應執行有期徒刑7 月確定，上開、罪所處之
    刑，嗣經臺灣板橋地方法院以98年度聲字第5198號刑事裁定
    定應執行有期徒刑9 月，並接續前開之罪刑執行，經執行
    至99年10月9 日縮刑期滿執行完畢。
二、詎猶不知悔改，竟分別為下列竊盜、毀損之犯行：
  (一)先意圖為自己不法之所有，於100 年4 月7 日凌晨2 時許，
    以自己所有之機車鑰匙插入他人機車鎖孔啟動電門方式，竊
    得黃秋梅所有，停放在在臺北市○○區○○路187 號前車牌
    號碼EFJ- 595號輕型機車一輛，得手後供己騎乘使用。
  (二)嗣於同日凌晨4 時，騎乘上開機車行經臺北市○○區○○路
    91號前，見簡文元所有車牌號碼812-CU號營業用小客車，即
    意圖為自己不法之所有，並基於竊盜及毀損之犯意，以毛巾
    包覆路邊撿拾之石頭，擊破該車右後方之車窗（毀損部分未
    據告訴），竊取車內零錢約新臺幣（下同）1,200 元得手。
  (三)復意圖為自己不法之所有，再於100 年4 月18日凌晨（起訴
    書誤載為「下午」，應逕予更正）2 時30分許，在臺北市○
    ○區○○街52號前，以自備之鑰匙插入廖秋玲所有車牌號碼
    WEQ-049號輕型機車之鑰匙孔發動該車予以竊取。
  (四)嗣於同日凌晨2 時許（起訴書誤載為「下午3 時許」），騎
    乘上開竊得之機行經臺北市○○○路，見陳榮坤所有車牌號
    碼527- NS 號之營業用小客車，停放於前開路段192 號巷口
    ，遂另行基於毀損與意圖為自己不法所有之竊盜犯意，撿拾
    路旁石頭破壞前開車輛右後車窗（起訴書誤載毀損部分未據
    告訴），進而竊取置於車內之零錢1,005 元得手。
  (五)另於同日凌晨2 時許，見孫俊明所有車牌號碼952-ER號之營
    業用小客車停放於前開路段171 巷7 號前，再另行基於毀損
    及意圖為自己不法所有之竊盜犯意，以石頭敲擊前開車輛右
    後車窗之方式，致令該車窗不堪使用，而竊取車內零錢395
    元得手。
三、嗣經警接獲勤務中心通報，為警於附近巷弄中查獲，始悉上
    情，並扣得其竊取之1,400 元硬幣、輕型機車1 部及其所有
    之鑰匙1 支。
四、案經臺北市政府警察局中正第二分局報告臺灣臺北地方法院
    檢察署檢察官偵查起訴。
    理  由
一、本案被告陳金山所犯係死刑、無期徒刑、最輕本刑為3 年以
    上有期徒刑以外之罪，其於審判程式中就被訴事實為有罪之
    陳述，由審判長告知簡式審判程式之旨，並聽取公訴人及被
    告之意見後，經本院依刑事訴訟法第273 條之1 第1 項之規
    定，裁定由受命法官獨任進行簡式審判程序。又本案卷內之
    物證、書證等證據，依同法第273 條之2 規定，不受第159
    條第1 項關於傳聞法則規定，及同法第161 條之2 、第161
    條之3 、第163 條之1 及第164 條至第170 條規定調查證據
    程序之限制，合先敘明。
二、訊據被告對上開犯罪事實均坦承不諱，又查：被害人黃秋梅
    於100 年4 月7 日發現所有之機車失竊，被害人簡文元於同
    日發現所有之自小客車車窗遭擊破，車內物品失竊之情節，
    業經證人廖秋玲、簡文元於警詢中證述甚詳〔見100 年度偵
    字第9397號案卷（下稱「偵二卷」）第6 至9 頁〕，且有監
    視錄影翻拍照片4 張、贓物認領保管單在卷可資佐證（見偵
    二卷第11至13頁）；又被告於100 年4 月18日凌晨，先偷取
    被害人廖秋玲所有之輕型機車後，隨即於同日凌晨2 時30分
    許，在上揭地點打破被害人陳榮坤所有之自小客車車窗後，
    偷取車內金錢，再於凌晨2 時接近3 時時分，打破被害人孫
    俊明所有之自小客車車窗而偷取車內物品，嗣員警接獲民眾
    報案以後，前往案發現場蒐證，並在附近發現被告形跡可疑
    ，而當場查獲被告等情，亦經證人即被害人廖秋玲、孫俊明
    、陳榮坤於警詢時證述，證人曾振益於本院審理時證述甚詳
    （見100 年度偵字第8813號案卷第9 至11、16至18、93至95
    頁，本院卷第63頁反面、64頁），且有臺北市政府警察局中
    正第二分局物品發還領據、贓物認領保管單共3 紙、車號WE
    Q-049 號輕型機車、扣案鑰匙、車號527-NS號、952-ER號自
    小客車被竊硬幣、現場照片共8 張在卷可資佐證（見偵一卷
    第32至34，39至44頁）。綜上，足認被告之自白與事實相符
    ，得為認定其犯罪之依據，本案事證明確，被告之犯行已經
    證明，應予依法論科。
三、論罪科刑部分：
  (一)核被告所為前揭竊取被害人黃秋梅、廖秋玲所有之機車，及
    竊取被害人簡文元、陳坤榮、孫俊明所有自小客車車內物品
    之犯行，均係犯刑法第320 條第1 項之竊盜罪。又被告打破
    被害人陳坤榮、孫俊明自小客車車窗之犯行，係犯刑法第35
    4 條之毀損罪。被告係為竊取被害人陳坤榮、孫俊明車內金
    錢之目的，撿拾路邊石塊，敲破車窗以後再進入車內行竊，
    則被告毀損被害人陳坤榮、孫俊明車窗與竊取車內零錢之行
    為，分別係基於單一目的於密接之時間、相同地點犯之，應
    認被告係以一行為犯毀損、竊盜罪，應分別依刑法第55條規
    定從重論以竊盜罪。被告所犯上開5 次竊盜罪間，均犯意個
    別、行為互殊，應予分論併罰。
  (二)被告因事實欄編號一所示之案件，於99年10月9 日執行有期
    徒刑完畢，有被告之臺灣高等法院前案記錄表可參，其竟又
    於5 年內故意再犯本案有期徒刑以上各罪，均為累犯，均應
    依法加重其刑。
  (三)再查，被告所為前揭事實欄編號二之(一)、(二)所示竊盜犯罪部
    分，員警雖已接獲報案並取得被告騎乘被害人黃秋梅所有車
    號EFJ-595 號輕型機車之監視錄影檔案，惟由監視錄影畫面
    中尚無法辨認出該名騎乘機車之男子為被告，故員警原先尚
    未掌握被告涉案之線索，待被告因涉及編號二之(三)、(四)、(五)
    罪嫌到案以後，接受員警詢問時，經員警告知如還有涉及其
    他犯罪，應主動陳述，被告即主動告知先前所為如事實欄編
    號二之(一)、(二)所示竊盜犯行，並帶同員警前往新北市○○區
    ○○路4 段93號棄車地點查扣被害人黃秋梅所有機車之情節
    ，經證人即臺北市政府警察局中正第二分局偵查隊員警邱世
    忠於本院審理時證述明確（見本院卷第95頁），足見被告於
    有偵查權限之公務員尚不知悉其涉嫌上開事實欄編號二之(一)
    、(二)所示竊盜罪之前，即主動向警坦承犯行，並願接受裁判
    ，是就被告此部分之竊盜罪，爰依刑法第62條前段之規定減
    輕其刑，並與上開累犯加重部分先加重後減輕之。至於前開
    事實欄編號二之(三)、(四)、(五)所示犯行部分，當天係巡邏員警
    曾振益等人接獲報案後趕往現場，在延平南路移民署旁發現
    一臺遭人敲破車窗之計程車（即被害人陳榮坤所有之自小客
    車），即在附近搜索，又在延平南路旁巷內發現另一臺被敲
    破車窗之計程車（即被害人孫俊明所有之自小客車），現場
    尚遺留一臺發動中之輕型機車，又繼續在附近搜索，隨即在
    中華路2 段75巷1 弄口發現被告形跡可疑，經詢問被告後，
    察覺被告身上攜帶大量硬幣且神色慌張，且支吾其詞，無法
    清楚交待其並非居住於該處附近，卻於深夜時分獨自步行逗
    留於該處之理由，即已高度懷疑被告涉及前揭事實欄編號二
    之(三)、(四)、(五)所示竊盜犯罪等情，業經證人曾振益證述甚明
    （見本院卷第63、64頁），從而，足見被告所為事實欄編號
    二之(三)、(四)、(五)所示犯行部分，警察在查獲被告時已有確實
    依據懷疑被告涉及該等竊盜犯罪，則嗣後被告雖向警坦承犯
    案，惟仍與自首之要件不合，併予說明。
  (四)爰審酌被告正值青壯之年，不思以正當方式取得財物，竟圖
    私慾竊取他人財物，行為誠屬可議，且被告之作案方式，係
    於深夜竊取他人機車後，再伺機行尋找停放於路邊之計程車
    ，敲破車窗後偷取車內金錢，對社會治安危害非輕，不宜輕
    縱；惟念及被告於警詢時即坦承全部犯行，犯罪後態度尚佳
    ，及被告竊得被害人陳榮坤、孫俊明之金錢及被害人黃秋梅
    、廖秋玲之輕型機車已分別經被害人領回等情，並分別考量
    被告生活狀況、智識程度，與被告所為各次犯行之具體情節
    等一切情狀，分別量處被告如附表一編號1 至5 所示之刑，
    並定應執行刑如主文所示，以資懲警；另公訴意旨請求本院
    就上開各罪均處有期徒刑5 月，定應執行有期徒刑1 年6 月
    ，本院認為未慮及被告有自首之情形，且稍嫌過重，併予說
    明。
  (五)又被告犯事實欄編號二之(一)、(三)所示犯行所用之機車鑰匙1
    把，係被告所有供犯該2 次竊盜罪所用之物，爰依刑法第38
    條第1 項第2 款規定，於被告所犯如附表編號1 、3 所示罪
    刑項及所定應執行刑項下宣告沒收（如附表一編號1 、3 所
    示）。
  (六)再公訴意旨另以：被告從95年起即有多次竊盜前科，自承無
    工作為自己生活所需而竊盜，顯見被告確有竊盜以謀生之習
    慣，且幾經刑罰處遇均未能矯正其以竊盜手段獲取財務之偏
    差價值觀，有強制其勞動學習一技之長，以養成尊重他人財
    產權之觀念及勞動之習慣，請依竊盜犯贓物犯保安處分條例
    第3 條第1 項第1 款之規定，一併諭知被告於刑之執行前令
    入勞動處所強制工作等語。按保安處分係針對受處分人將來
    之危險性所為之處置，以達教化、治療之目的，為刑罰之補
    充制度。我國現行刑法採刑罰與保安處分雙軌制，係在維持
    行為責任之刑罰原則下，為協助行為人再社會化之功能，以
    及改善行為人潛在之危險性格，期能達成根治犯罪原因、預
    防犯罪之特別目的。是保安處分中之強制工作，旨在對嚴重
    職業性犯罪及欠缺正確工作觀念或無正常工作因而犯罪者，
    強制其從事勞動，學習一技之長及正確之謀生觀念，使其日
    後重返社會，能適應社會生活。保安處分之措施亦含社會隔
    離、拘束身體自由之性質，其限制人民之權利，實與刑罰同
    ，本諸法治國家保障人權之原理及刑法之保護作用，其法律
    規定之內容，應受比例原則之規範，使保安處分之宣告，與
    行為人所為行為之嚴重性、行為人所表現之危險性，及對於
    行為人未來行為之期待性相當。刑法第90條及竊盜犯贓物犯
    保安處分條例第3 條第1 項關於強制工作之規定，均係本於
    上開意旨制定，而由法院視個案中行為人之危險性格，依職
    權決定應否交付強制工作，以達保安處分之特別預防之目的
    （司法院大法官釋字第471 號解釋參照）。經查：被告自89
    年起，即多次因竊盜案件經判處罪刑確定而入監執行，而屢
    屢於出監後不久，即再犯竊盜罪被追訴、處罰等情，業經本
    院核閱被告之臺灣高等法院前案記錄表認定屬實（詳如事實
    欄編號一被告之前案紀錄所示）；又經核上開前案紀錄，被
    告先前入監執行竊盜罪，92年11月15日出監（第一次），即
    於93年5 月間連續犯竊盜罪，經法院判刑確定及送監執行後
    ，於95年1 月4 日出監（第二次），又分別於95年4 月、7
    月間再犯竊盜罪，經法院判決確定及送監執行後，於96年8
    月10日出監（第三次），嗣又於96年9 月、97年3 月間為竊
    盜犯行，經法院判決確定並入監執行後，於97年9 月12日出
    監（第四次），再於98年3 月、7 月間犯竊盜罪，經法院判
    刑確定並入監執行，於99年10月9 日出監（第五次），嗣於
    100 年4 月間，即再為本案上開竊盜犯行，可見被告先前每
    每於執行完竊盜罪刑出監後未及數月，即再為竊盜犯行，次
    數多達5 次；且其從95年以後，每次竊盜之犯罪手法，均是
    隨機尋停放於路旁之營業用自小客車，敲破該等車輛車窗後
    ，再偷取車內財物；另被告先於100 年4 月7 日為附表編號
    1 、2 所示竊盜犯行，短短十餘天內即再次犯案，可見被告
    端賴竊得金錢維生，業已將第一次竊盜所得金錢花用完畢。
    據上，足堪認被告被告於每次犯案後入監接受執行，不思利
    用在監執行之機會反省改過，培養一技之長，而於每次出監
    後，均無心尋找正當職業賺取金錢，只一再重施故技，依賴
    慣用之相同手法行竊賺取金錢收入，足堪認其有恃上開財產
    犯罪手段維生之犯罪習慣。本院參酌上情，及考量被告前開
    多次財產犯罪之嚴重性、危險性，認僅對被告上開犯行予以
    論罪科刑，仍無法期待其將來會從事正當行為，不致再次犯
    罪，為藉由保安處分之強制力，令其參與勞動，訓練其職業
    技能並養成勞動習慣，改正不良習性，使之將來能適應社會
    生活，爰於聽取檢察官、被告之意見後（見本院卷第98頁）
    ，依竊盜犯贓物犯保安處分條例第3 條第1 項之規定，於所
    定之執行刑項下，諭知被告應於刑之執行前，入勞動場所強
    制工作3年之處分，以期被告能於將來刑滿重返社會時，不
    再重蹈覆轍，並獲新生以適應社會生活。
據上論斷，應依刑事訴訟法第299 條第1 項前段、第273 條之1
第1 項、第284 條之1 ，刑法第320 條第1 項、第354 條、第55
條、第47條第1 項、第62條、第38條第1 項第2 款、第51條第5
款、竊盜犯贓物犯保安處分條例第3 條第1 項、第4 條、第5 條
，刑法施行法第1 條之1 ，判決如主文。
本案經檢察官文家倩到庭執行職務。
中    華    民    國    100   年     7    月    27    日
                  刑事第十八庭  法  官  陳思帆
上正本證明與原本無異。
如不服本判決應於收受送達後10日內向本院提出上訴書狀，並應
敘述具體理由；其未敘述上訴理由者，應於上訴期間屆滿後20日
內向本院補提理由書（均須按他造當事人之人數附繕本）「切勿
逕送上級法院」。告訴人或被害人如對於本判決不服者，應具備
理由請求檢察官上訴，其上訴期間之計算係以檢察官收受判決正
本之日期為準。
                                書記官  林素霜
中    華    民    國    100   年     7    月    27    日
附錄本案論罪科刑所適用之法條：
中華民國刑法第320 條第1 項
意圖為自己或第三人不法之所有，而竊取他人之動產者，為竊盜
罪，處5 年以下有期徒刑、拘役或5 百元以下罰金。
中華民國刑法第354條
毀棄、損壞前二條以外之他人之物或致令不堪用，足以生損害於
公眾或他人者，處2 年以下有期徒刑、拘役或5 百元以下罰金。
附表（論罪科刑一覽表）：
┌─┬───────┬─────┬───────┬───────────────────┐
│  │犯罪行為      │  罪  名  │所犯法條      │宣告刑、應沒收物及保安處分            │
├─┼───────┼─────┼───────┼───────────────────┤
│1.│事實欄編號二之│竊盜罪    │刑法第320 條第│有期徒刑肆月，如易科罰金，均以新臺幣壹│
│  │(一)            │          │1 項          │仟元折算壹日。扣案之機車鑰匙壹支沒收。│
├─┼───────┼─────┼───────┼───────────────────┤
│2.│事實欄編號二之│竊盜罪    │刑法第320 條第│有期徒刑肆月，如易科罰金，均以新臺幣壹│
│  │(二)            │          │1 項          │仟元折算壹日。                        │
├─┼───────┼─────┼───────┼───────────────────┤
│3.│事實欄編號二之│竊盜罪    │刑法第320 條第│有期徒刑陸月，如易科罰金，均以新臺幣壹│
│  │(三)            │          │1 項          │仟元折算壹日。扣案之機車鑰匙壹支沒收。│
├─┼───────┼─────┼───────┼───────────────────┤
│4.│事實欄編號二之│竊盜罪    │刑法第320 條第│有期徒刑陸月，如易科罰金，均以新臺幣壹│
│  │(四)            │          │1 項          │仟元折算壹日。                        │
├─┼───────┼─────┼───────┼───────────────────┤
│5.│事實欄編號二之│竊盜罪    │刑法第320 條第│有期徒刑陸月，如易科罰金，均以新臺幣壹│
│  │(五)            │          │1 項          │仟元折算壹日。                        │
└─┴───────┴─────┴───────┴───────────────────┘